臺灣桃園地方法院民事判決　九十一年度重訴更字第二號
　　原　　　告　丑○○
　　　　　　　　辛○○
　　　　　　　　乙○○
　　　　　　　　庚○○
　　　　　　　　戊○○
　　　　　　　　丁○○
　　　　　　　　丙○○
　　　　　　　　子○○
　　　　　　　　癸○○
　　　　　　　　己○○
　　　　　　　　卯○○○
　　　　　　　　壬○○
　　被　　　告　桃園縣政府
　　法定代理人　甲○○
　　複代 理 人　寅○○
右當事人間請求返還不當得利等事件，被告對於中華民國九十年九月六日本院八十九
年度重訴字第一四七號第一審判決提起上訴，經台灣高等法院以九十年度重上字第五
七八號判決將原判決廢棄，發回本院更審，本院判決如左：
    主    文
被告應將坐落桃園縣大溪鎮○○段四四五地號土地上如附圖Ａ、Ｂ、Ｃ、Ｄ、Ｅ、Ｆ
、Ｇ、Ｈ部分所示面積各為壹佰柒拾平方公尺、陸拾陸平方公尺、捌拾平方公尺、
壹佰零肆平方公尺、貳平方公尺、貳拾肆平方公尺、肆拾捌平方公尺、貳拾伍平方公
尺之地上物拆除，並將除附圖Ｉ、Ｊ部分所示外之上開地號土地面積壹仟壹佰捌拾貳
平方公尺返還原告。
被告應給付原告各如附表甲所示之金錢，並均自民國八十九年七月五日起至清償日止
，按年息百分之五計算之利息。
被告應自民國八十九年八月五日起至返還第一項土地日止，按月給付原告各如附表丙
所示之金錢。
原告其餘之訴駁回。
訴訟費用由被告負擔。
本判決第一項於原告以新臺幣捌佰貳拾柒萬元或等值之台北銀行敦化分行可轉讓定期
存單為被告供擔保後，得假執行。
本判決第二項於原告丑○○、辛○○、乙○○、庚○○、戊○○、丁○○、丙○○、
子○○、癸○○、己○○、卯○○○、壬○○各以新臺幣陸萬壹仟元、陸萬壹仟元、
壹萬陸仟元、壹萬陸仟元、壹萬陸仟元、壹萬陸仟元、拾萬壹仟元、柒萬陸仟元、
柒萬陸仟元、柒萬陸仟元、柒萬陸仟元、壹拾貳萬壹仟元或等值之台北銀行敦化分行
可轉讓定期存單為被告供擔保後，得假執行。但被告如於假執行程序實施前，以新臺
幣各壹拾捌萬零柒拾肆元、壹拾捌萬零柒拾肆元、肆萬伍仟零壹拾捌元、肆萬伍仟零
壹拾捌元、肆萬伍仟零壹拾捌元、肆萬伍仟零壹拾捌元、玖拾萬零佰陸拾玖元、貳
拾貳萬伍仟零玖拾貳元、貳拾貳萬伍仟零玖拾貳元、貳拾貳萬伍仟零玖拾貳元、貳拾
貳萬伍仟零玖拾貳元、拾陸萬零壹佰肆拾捌元分別為原告丑○○、辛○○、乙○○
、庚○○、戊○○、丁○○、丙○○、子○○、癸○○、己○○、卯○○○、壬○○
預供擔保，得免為假執行。
本判決第三項到期部分，於原告丑○○、辛○○、乙○○、庚○○、戊○○、丁○○
、丙○○、子○○、癸○○、己○○、卯○○○、壬○○每期各以新臺幣壹仟壹佰元
、壹仟壹佰元、貳佰伍拾元、貳佰伍拾元、貳佰伍拾元、貳佰伍拾元、伍仟壹佰元、
、壹仟佰元、壹仟佰元、壹仟佰元、壹仟佰元、貳仟壹佰元或等值之台北銀
行敦化分行可轉讓定期存單為被告供擔保後，得假執行。但被告如於假執行程序實施
前，每期各以新臺幣仟零壹元、仟零壹元、柒佰伍拾元、柒佰伍拾元、柒佰伍拾
元、柒佰伍拾元、壹萬伍仟零陸元、仟柒佰伍拾貳元、仟柒佰伍拾貳元、仟柒
佰伍拾貳元、仟柒佰伍拾貳元、陸仟零貳元分別為原告丑○○、辛○○、乙○○、
庚○○、戊○○、丁○○、丙○○、子○○、癸○○、己○○、卯○○○、壬○○預
供擔保，得免為假執行。
原告其餘假執行之聲請駁回。
    事    實
甲、原告方面：
一、聲明：
  (一)被告應將坐落桃園縣大溪鎮○○段四四五地號土地上如附圖Ａ、Ｂ、Ｃ、Ｄ、Ｅ
    、Ｆ、Ｇ、Ｈ部分所示面積各為一百七十三平方公尺、六十六平方公尺、八十平
    方公尺、一百零四平方公尺、二平方公尺、二十四平方公尺、四十八平方公尺、
    二十五平方公尺之地上物拆除，並將除附圖Ｉ、Ｊ部分所示外之上開地號土地面
    積一千一百八十二平方公尺返還原告。
  (二)被告應給付原告各如附表甲所示之金錢，並均自民國八十九年七月五日起至清償
    日止，按年息百分之五計算之利息。
  (三)被告應自八十九年八月五日起至返還第一項土地日止，按月於每月五日給付原告
    各如附表乙所示之金錢；屆期未給付時，應各自於每月六日起至清償日止，按年
    息百分之五計算之利息。
  (四)願供擔保請准宣告假執行。
二、陳述：
  (一)按所有人對於無權占有或侵奪其所有物者，得請求返還之，民法第七百六十七條
    前段定有明文。查原告係本件坐落桃園縣大溪鎮○○段四四五地號土地（下簡稱
    系爭土地）之所有權人，分別共有系爭土地，原告丙○○應有部分為三分之一，
    原告子○○、癸○○、己○○及卯○○○應有部分各為十二分之一，原告丑○○
    、辛○○應有部分各為十五分之一，原告壬○○應有部分為十五分之二，原告乙○○、庚○○、戊○○及丁○○應有部分各為六十分之一。
  (二)原告所有系爭土地上，如桃園縣大溪地政事務所八十九年九月十八日土地複丈成
    果圖Ａ、Ｂ、Ｃ、Ｄ、Ｅ、Ｆ、Ｇ、Ｈ部分所示地上物面積各為一百七十三平方
    公尺、六十六平方公尺、八十平方公尺、一百零四平方公尺、二平方公尺、二十
    四平方公尺、四十八平方公尺、二十五平方公尺，為被告所有，並由被告所屬桃
    園縣警察局大溪分局三元派出所無權占用，此為被告所不爭執。查日據時期日本
    政府於人民私有土地興建房屋之初，如無合法權源，則臺灣光復後，我國政府基
    於國家權力關係所接收者，僅地上之房屋，不包括該房屋所占用之土地，政府不
    得因該接收關係，使原屬無權占有之土地變為有權占有。至臺灣省各縣市暨鄉鎮
    公產清查辦法第七條第九款規定：「建築物為私有基地之清理，建築物為公有，
    基地為私有者，除依法租賃及為地上權之登記外，其具有土地法第二百零八條各
    款需要之一時，得依法徵收之。」僅係課縣市政府等各機關清理之行政責任，要
    求占用私有基地之政府機關，應依租賃、設定地上權或徵收之方式，取得合法使
    用之權源，並非規定政府基於國家權力關係接收日產房屋者，即當然合法占用他
    人之土地。本件被告無權占有系爭土地迄今，尚未辦理任何設定地上權、徵收或
    價購等手續，亦從未支付補償費、租金等對價，對原告之財產構成重大違法之侵
    害，為此，原告多次請求被告返還或價購，均未獲合理之解決。被告係政府機關
    ，本應依法行政，保障人民之權益，乃其無權占有系爭土地在先，嗣又以財政困
    難為由，拒絕返還其占有之系爭私人土地，漠視人民權益，莫此為甚，故原告自
    得請求被告拆除地上物並將土地返還原告。
  (三)按無權占有他人土地，依通常情形受有相當於該土地租金之利益，而土地所有權
    人，此時依通常情形亦受有相當於租金之損害，本件被告既無任何使用系爭土地
    之合法權源，並已取得使用系爭土地之利益，致使原告無法使用收益系爭土地，
    原告自得向被告請求返還其所受之利益。而查被告每年所獲得之利益，依土地法
    第九十七條規定，以申報地價額百分之十計算，為新台幣（下同）五十四萬零二
    百二十一元，原告先就起訴前五年（即八十四年七月四日起至八十九年七月四日
    止）為請求，在此五年被告合計獲得二百七十萬一千一百零五元之利益，原告自
    得各依其應有部分比例為請求，爰分別請求如附表甲所示之金額，並自起訴狀繕
    本送達之翌日起，按年息百分之五計算之利息。又被告迄今仍無權占用且未支付
    任何對價，堪認將來有不履行之虞，故原告亦得按月請求返還本件起訴後至被告
    返還土地之日止之不當得利，本件起訴狀繕本係於八十九年七月四日送達被告，
    則被告應自次月即八十九年八月五日起，按月分別給付原告如附表乙所示之金額
    ，並自各該月六日起至清償日止，按年息百分之五計算之利息。
三、對被告答辯之陳述：
  (一)按當事人適格，乃指當事人就特定訴訟，得以自己之名為原告或被告之資格，亦
    即就特定訴訟有實施訴訟之權能，而在給付之訴，只需主張自己有請求權者，對
    於其主張義務者提起，即為當事人適格。查本件原告之聲明，係請求被告拆除其
    無權占有原告共有之系爭土地上之地上物，將系爭土地返還原告等，並返還其因
    不當得利所獲得之利益，亦即本件訴訟係由原告對於其主張應負返還義務之被告
    ，依據物上請求權及不當得利返還請求權之相關規定所提起之請求，自屬當事人
    適格。
  (二)又地方自治團體於私法上之權利紛爭，應以如何名義進行訴訟，我民事訴訟法實
    乏明文。實務上曾以為：「以機關為權利義務之當事人，並非以機關為權利義務
    主體，因此所生之私法上權利義務，係歸屬於國家，僅賦予所屬業務主管機關之
    處理權，用符設官分治之原意而已。」依據上開意旨，承認政府機關有當事人能
    力，係基於其具有獨立之事務處理權，得代表國家或地方自治團體所為程序上之
    便宜措施，亦即政府機關僅於其權限範圍內之業務有當事人能力。依據警察法第
    八條規定：「直轄市政府設市警察局，縣（市）政府設縣（市）警察局（科），
    掌理各該管區之警察行政及業務。」，是縣警察局之權限僅限於各該管區之警察
    行政及業務，故桃園縣警察局僅對於其管區內有關警察行政事項有當事人能力而
    得獨立訴訟。茲以本件原告係請求拆除地上物，將系爭土地返還原告並返還不當
    得利，與警察行政及業務無關，顯不屬於桃園縣警察局之權限，故桃園縣警察局
    於本件訴訟為無當事人能力，本件以桃園縣政府為被告，於法應為灼然。
  (三)受僱人、學徒或基於其他類似之關係，受他人之指示，而對於物有管領之力者，
    僅該他人為占有人，民法第九百四十二條定有明文。查桃園縣警察局係被告之下
    級機關，基於上下隸屬關係，下級機關自須遵從上級機關之指示為事務之處理，
    是雖系爭土地及其地上物為桃園縣警察局占有使用，惟仍應以其上級機關即被告
    為占有人，桃園縣警察局充其量僅為被告之占有輔助人而已。甚者，基於行政一
    體之原則，縣警察局實際占用系爭土地之行為，其效果仍歸屬於其上級機關即被
    告，而可視為被告之無權占用之行為，就此，鈞院八十三年度訴字第八一七號判
    決亦同此見解。系爭土地之占有人既為被告，原告自得請求被告拆除地上物並返
    還系爭土地，故被告辯稱其並未實際占有使用，而主張應以桃園縣警察局為被告
    云云，不足採信。
  (四)桃園縣警察局既非系爭土地地上物之所有權人，亦僅係被告之下屬機關，其權限
    僅限於管區內警察行政及業務，就辦公廳舍之所在及其用地，僅能遵從被告之分
    派。甚者，依桃園縣警察局八十八年六月二十五日函稱：「因價購方式未定是否
    可行，仍須協調後配合縣政府財政狀況辦理。」亦可知桃園縣警察局對於本件糾
    紛之解決毫無決策之權限。且系爭土地之地上物係被告接收日本政府於日據時期
    所興建之房屋，為被告之公產，桃園縣警察局並非該地上物之所有權人，自無權
    加以拆除，倘若以桃園縣警察局為被告，至多僅能請求其遷出系爭土地，而不能
    請求其拆除地上物，原告之所有權仍難獲得完整之保障。此外，如分別以桃園縣
    警察局及桃園縣政府為被告提起訴訟，則因不同當事人而屬不同之二訴，其判決
    有矛盾之可能；甚且，可能因該二機關相互推諉而使原告之所有權無法獲得保障
    。
四、證據：提出土地登記謄本、臺灣桃園地方法院八十三年度訴字第八一七號民事判
    決、最高法院八十八年度台上字第三０一０號民事裁定、理律法律事務所八十八
    年六月四日八八－一八五０號及八十八年七月八日八八－二二一二號函、桃園縣
    警察局桃警後字第三四二六七號函各乙件（以上均為影本）、系爭土地四鄰照片
    十二件及大溪鎮地圖節本兩件為證，並聲請勘驗現場。
乙、被告方面：
一、聲明：(一)原告之訴駁回；(二)就原告聲明第二、三項，如受不利益之判決，願供擔
    保，請准宣告免為假執行。
二、陳述：
  (一)請求返還所有物之訴，應以現在占有該物之人為被告，如非現在占有該物之人，
    縱令所有人之占有係因其人之行為而喪失，所有人亦僅於此項行為具備侵權行為
    時，得向其人請求賠償損害。本件於八十九年八月十五日勘驗結果，如桃園縣大
    溪地政事務所八十九年九月十八日土地複丈成果圖Ａ至Ｈ所示位置地上物，雖係
    被告所有，但均為桃園縣警察局占用，原告前亦係函請該警察局返還所有物，本
    件系爭土地現在占有人既係桃園縣警察局，則不論是否無權占有，原告以桃園縣
    政府為被告，請求返還土地及不當得利，自無理由。
  (二)經查按所有人對於無權占有或侵奪其所有物者，得請求返還之。對於妨害其所有
    權者，得請求除之。有妨害其所有權之虞者，得請求防止之。又請求返還所有物
    之訴，應以現在占有該物之人為被告。此為民法第七百六十七條及最高法院二十
    九年上字第一○六一號判例著有明文。另受僱人、學徒或基於其他類似之關係，
    受他人之指示，而對於物有管領之力者，僅該他人為占有人。此固為民法第九百
    四十二條規定。又直轄市政府設市警察局，縣（市）政府設縣（市）警察局（科
    ），掌理各該管區之警察行政及業務。此亦固為警察法第八條規定。本件系爭土
    地依前開說明現為桃園縣警察局所占有使用，且查桃園縣警察局有獨力之編制、
    預算，對外有代表人，得為權利義務主體，並有當事人能力。又桃園縣警察局占
    有本件系爭土地，依警察法行使警察之職權，當然係行使警察之行政及業務，且
    桃園縣警察局係依警察法行警察之職權，自亦非為被告之占有輔助人。且查本件
    原告請求拆除地上物、返還土地及相當於租金之損害。本件地上物為桃園縣警察
    局占有使用，自應向桃園縣警察局請求遷讓房屋及租金之損害。並由桃園縣警察
    局遷讓房屋後，向被告請求拆除地上物返還土地，始合於訴訟要件。而本件原告
    執以被告為當事人適當，起訴並未以桃園縣警察局同列被告，且訴訟亦未追加，
    訴訟要件自有欠缺。且以桃園縣警察局為被告以及訴訟經濟違背與否、裁判是否
    矛盾，亦非訴訟要件。又桃園地方法院八十三年度訴字第八一七號判決為不同之
    事件，自非得相互援引。是以原告之訴顯無理由，應予駁回。
  (三)退一步言，縱得以桃園縣政府為被告，然查本件系爭土地係自日據時期即作為派
    出所並沿用迄今，此亦為兩造所不爭執，被告依公法之合法行為占有，自非無權
    占有，且被告使用至八十九年七月四日，原告始起訴要求遷讓，原告在此之前亦
    無任何請求，縱系爭土地為原告所共有，亦有同意被告無償使用之默示，請求聲
    明第二項亦無理由。又土地法第九十七條僅規定城市地方房屋之租金，以不超過
    土地及建築物申報總價額年息百分之十為限，非以百分之十為計算，原告請求百
    分之十計算，顯有不當，且請求每月按月六日給付，亦顯無據，原告之訴顯無理
    由，應予駁回。
  (四)次按日本政府於日據時期在系爭土地上建築房屋，供作派出所使用，臺灣光復後
    ，該房屋為我政府接收，仍作派出所使用，我政府接收敵偽房屋係基於國家權力
    關係所為，屬公法上之合法行為，因此而占用系爭土地，自不能指為私法上之無
    權占有。且依臺灣省各縣市暨鄉鎮公產清查辦法第七條第九款規定，建築物為公
    有，基地為私有者，除依法租賃及為地上權之登記外，得依法徵收之，可以推知
    敵偽日產建築物，經政府基於公權力接收，並充作公用時，該建築物基地所有人
    僅能與使用基地之政府機關協商辦理租賃事宜，不得主張政府機關為無權占有，
    從而基地所有人不得訴請占有人拆屋還地。（最高法院七十四年度台上字第二八
    七二號、同院八十三年度台上字第二一九八號及八十五年度台上字第二０九０號
    判決參照），故被告雖占有系爭土地，仍不能遽指為無權占有，原告起訴請求被
    告返還土地並返還不當得利，洵非有理。再查被告於接獲原告請求價購系爭土地
    後，立即召開協調會議洽商辦理方案，惟以價購方式是否可行，時係出於必須配
    合被告財政狀況辦理之故，被告為政府機關，而價購方案又屬歲出預算項目之一
    ，依法必須事前編列當年度預算，並提經議會通過後，被告方得按計畫執行相關
    價購事宜，原告逕提起本件訴訟，實屬強人所難。
丙、本院依職權及原告之聲請勘驗現場，並囑託桃園縣大溪地政事務所派員會同測量
    ，製有勘驗筆錄及複丈成果圖附卷。
    理    由
甲、程序事項：
    按當事人適格，乃指當事人就特定訴訟，得以自己之名義為原告或被告之資格，
    亦即就特定訴訟有實施訴訟之權能，而在給付之訴，只需主張自己有請求權者，
    對於其主張義務者提起，即為當事人適格。查本件原告之聲明，係請求被告拆除
    其無權占有原告所共有之坐落桃園縣大溪鎮○○段四四五地號土地上之地上物，
    將系爭土地返還原告等，並返還其因不當得利所獲得之利益，亦即本件訴訟係由
    原告對於其主張應負返還義務之被告，依據物上請求權及不當得利返還請求權之
    相關規定所提起之請求，自屬當事人適格。又本件原告既係以桃園縣政府為被告
    ，是以實際使用系爭土地及其地上物之桃園縣警察局有無當事人能力等項，即與
    本件無涉，合先敘明。
乙、兩造就實體上事項爭執要旨：
    原告主張：系爭土地為原告所共有，自光復以來即為被告所屬之桃園縣政府警察
    局大溪分局三元派出所（下稱三元派出所）無權占用，乃依民法第七百六十七條
    之規定，請求被告拆除系爭土地上之地上物，並將系爭土地返還原告；並請求返
    還起訴前五年及至返還系爭土地之日止，按申報地價百分之十計算之不當得利等
    語。被告則以：三元派出所辦公廳舍，係日據時期建造做為派出所用，台灣光復
    後由我政府接收，仍作派出所使用，而敵偽建物經政府基於公權力接收，並充為
    公用時，為達行政目的，不得主張政府機關為無權占有，又系爭土地地上建物均
    係桃園縣警察局占用，原告請求被告拆屋還地及返還不當得利為無理由等語置辯
    。
丙、得心證之理由
一、自認及不爭執之事實
  (一)系爭土地係原告分別共有，原告丙○○應有部分三分之一，原告子○○、癸○○
    、己○○及卯○○○應有部分各十二分之一，原告丑○○、辛○○應有部分各十
    五分之一，原告壬○○應有部分十五分之二，原告乙○○、庚○○、戊○○及丁○○應有部分各六十分之一。
  (二)桃園縣大溪地政事務所八十九年九月十八日土地複丈成果圖Ａ、Ｂ、Ｃ、Ｄ、Ｅ
    、Ｆ、Ｇ及Ｈ部分所示之地上物（下稱：系爭地上物）為被告所有，系爭地上物
    及系爭土地除同複丈成果圖Ｉ、Ｊ所示部分外，現均由三元派出所占有使用中。
二、爭執事項及認定
  (一)被告雖抗辯：敵偽建築物經政府基於公權力接收，並充為公用時，為達行政目的
    ，僅許基地所有人與使用基地之政府機關協商辦理租賃或地上權設定事宜，不得
    主張政府機關為無權占有，此由台灣省各縣市暨鄉鎮公產清查辦法第七條第九款
    所定建築物為公有，基地為私有者，除依法租賃及地上權之登記外，得依法徵收
    之，可以推知。而三元派出所之辦公廳舍係日據時期即充作派出所使用，光復仍
    作派出所使用，原告不得主張被告為無權占有云云。惟民法第七百六十五條規定
    ：「所有人，於法令限制之範圍內得自由使用、收益、處分其所有物，並排除他
    人之干涉。」是所有人所有權之權能，僅受法令範圍之限制，而所謂法令，係指
    法律與依法律所頒布之命令而言，無法律依據之行政命令，不得對於所有權加以
    限制（參見最高法院二十一年上字第一０一０號判例）。查台灣省各縣市暨鄉鎮
    公產清查辦法第一條規定：「本辦法依台灣省各縣市暨鄉鎮公產管理規則第七條
    之規定訂定之。」可見上述辦法並非法律，亦非依法律所頒布之行政命令，其內
    容自不得限制人民所有權之權能，否則，即違反中央法規標準法第十一條「：：
    ：：命令不得扺觸憲法或法律：：：：」之規定，應屬無效，是被告援引上述辦
    法第七條第九款之規定，抗辯被告為有權占有系爭土地，難謂有據。次按政府之
    公權力接收敵偽建築物之行為，僅能使敵偽之建築物更易為我政府所有，即僅所
    有權發生變動，不能使無權占有變成有權占有（最高法院七十二年台上字第二０
    一八號判決參照），政府仍應繼受原敵偽建築物與基地之法律關係。故縱系爭土
    地自日據時代即由日本政府占用，在其上興建辦公廳舍，台灣光復後政府接交由
    被告經管，至多僅足認定系爭土地上辦公廳舍之建物所有權已因政府公權力之接
    收而產生移轉所有權之效果，尚不足認定被告因之而為有權占用，被告復未舉證
    證明其等占用系爭土地之初有何法律權源，自屬無權占有。
  (二)次查，三元派出所使用之系爭地上物乃被告所有之公產，為被告自認，自難認桃
    園縣警察局有系爭地上物之所有權，桃園縣警察局自無權拆除；又查警察法第八
    條規定：「直轄市政府設市警察局，縣（市）政府設縣（市）警察局（科），掌
    理各該管區之警察行政及業務。」即桃園縣警察局為被告之下屬單位，是三元派
    出所無權占用系爭土地，亦可認係被告無權占用之行為。
  (三)從而，原告本於民法第七百六十七條物上請求權之規定，請求被告將無權占用如
    附圖所示Ａ部分至Ｈ部分之地上物拆除，並將系爭土地除同附圖Ｉ、Ｊ部分所示
    外之土地返還原告，為有理由，應予准許。
  (四)又無權占有他人土地，依通常情形受有相當於該土地租金之利益，而土地所有權
    人，此時依通常情形亦受有相當於租金之損害，被告無權占用系爭土地，復未主
    張其曾支付對價，是其受有相當於租金之利益，致使原告受有相當於租金之損害
    ，原告自得請求被告返還所受之利益。次查系爭土地面臨大溪鎮○○路○○道路
    係省道台三線，有四線車道之道路，距大溪鎮中心僅十五分鐘車程，且四周商店
    林立，附近又有中正理工學院、國小等文教機構，經本院勘驗現場屬實，製有九
    十一年九月二十五日勘驗筆錄在卷可按，並有照片、地圖在卷供參，而依原告主
    張按系爭土地申報地價價額（每平方公尺四千五百七十點四元）之百分之十計算
    每年之租金額，其結果為每年每平方公尺僅四百五十七元，按系爭土地之位置等
    情，難謂過高，又系爭地上物係日據時期起造做為派出所使用，台灣光復後由政
    府接收，仍作派出所廳舍，由三元派出所使用，為被告所自認，而此占用係無權
    占有業經認定如前，被告復未舉證原告有同意被告無償使用之默示意思表示，是
    其抗辯自八十九年七月四日起始為無權占用云云為不可採，故原告主張被告應返
    還本件起訴前五年即自八十四年七月四日起至八十九年七月四日止之不當得利，
    各依其系爭土地之應有部分請求被告返還如附表甲所示金額，及自起訴狀繕本送
    達之翌日即八十九年七月五日起至清償日止，按年息百分之五計算之利息部分；
    以及自八十九年八月五日起至被告返還系爭土地之日止，按月各給付如附表丙之
    金額部分為有理由，亦應准許，超過部分則為無理由。至本件返還不當得利之債
    務雖以支付金錢為標的，但係屬給付無確定期限之債務，且應於原告催告而被告
    不為給付時，被告始負遲延責任，是原告於訴之聲明第三項請求判命被告於各該
    月五日為給付及未給付時，應給付自各該月六日起至清償日止，按年息百分之五
    計算之利息部分，即屬於法無據，應予駁回。
  (五)本件雖為原告一部勝訴、一部敗訴之判決，惟所駁回者係附帶請求部分及原告所
    為定被告應為給付之期限及遲延利息請求之一部，爰命被告負擔全部訴訟費用。
丁、兩造陳明願供擔保，聲請宣告假執行或就原告聲明第二、三項免為假執行，經核
    原告勝訴部分，合於法律規定，爰分別酌定相當之擔保金額宣告之；原告其餘假
    執行之聲請，因訴之駁回而失所依據，不予准許。
戊、因本案事證已臻明確，兩造其餘主張陳述及所提之證據，均毋庸再予審酌，附此
    敘明。
己、據上論結，原告之訴為一部有理由，一部無理由，依民事訴訟法第七十九條但書
    、第三百九十條第二項、第三百九十二條，判決如主文。
中　　　華　　　民　　　國　　九十一　　年　　 十二 　　月　　 二十 　　日
                                臺灣桃園地方法院民事第一庭
　　　　　　　　　　　　　　　　　　　　　　法　　　官　黃若美
右為正本係照原本作成
如對本判決上訴，須於判決送達後廿日內向本院提出上訴狀
中　　　華　　　民　　　國　　九十一　　年　　 十二 　　月　　 二十四　　日
　　　　　　　　　　　　　　　　　　　　　　法院書記官　劉德壽
~F0
~T40
附表甲：
┌───┬─────────┬─────────────────────┐
│所有人│權利範圍          │請求金額（五年）（單位：新台幣）（計算方式│
│      │                  │：元以下四捨五入）                        │
├───┼─────────┼─────────────────────┤
│丑○○│應有部分十五分之一│壹拾捌萬零柒拾肆元                        │
├───┼─────────┼─────────────────────┤
│辛○○│應有部分十五分之一│壹拾捌萬零柒拾肆元                        │
├───┼─────────┼─────────────────────┤
│乙○○│應有部分六十分之一│肆萬伍仟零壹拾捌元                        │
├───┼─────────┼─────────────────────┤
│庚○○│應有部分六十分之一│肆萬伍仟零壹拾捌元                        │
├───┼─────────┼─────────────────────┤
│戊○○│應有部分六十分之一│肆萬伍仟零壹拾捌元                        │
├───┼─────────┼─────────────────────┤
│丁○○│應有部分六十分之一│肆萬伍仟零壹拾捌元                        │
├───┼─────────┼─────────────────────┤
│丙○○│應有部分三分之一  │玖拾萬零佰陸拾玖元                      │
├───┼─────────┼─────────────────────┤
│子○○│應有部分十二分之一│貳拾貳萬伍仟零玖拾貳元                    │
├───┼─────────┼─────────────────────┤
│癸○○│應有部分十二分之一│貳拾貳萬伍仟零玖拾貳元                    │
├───┼─────────┼─────────────────────┤
│己○○│應有部分十二分之一│貳拾貳萬伍仟零玖拾貳元                    │
├───┼─────────┼─────────────────────┤
│蘇黃杏│應有部分十二分之一│貳拾貳萬伍仟零玖拾貳元                    │
│苑    │                  │                                          │
├───┼─────────┼─────────────────────┤
│壬○○│應有部分十五分之二│拾陸萬零壹佰肆拾捌元                    │
├───┴─────────┴─────────────────────┤
│總請求金額（五年）：貳佰柒拾萬零壹仟壹佰零伍元                        │
└───────────────────────────────────┘
附表乙：
┌───┬─────────┬─────────────────────┐
│所有人│權利範圍          │請求金額（每月）（單位：新台幣）（計算方式│
│      │                  │：元以下四捨五入）                        │
├───┼─────────┼─────────────────────┤
│丑○○│應有部分十五分之一│仟零壹元                                │
├───┼─────────┼─────────────────────┤
│辛○○│應有部分十五分之一│仟零壹元                                │
├───┼─────────┼─────────────────────┤
│乙○○│應有部分六十分之一│柒佰伍拾元                                │
├───┼─────────┼─────────────────────┤
│庚○○│應有部分六十分之一│柒佰伍拾元                                │
├───┼─────────┼─────────────────────┤
│戊○○│應有部分六十分之一│柒佰伍拾元                                │
├───┼─────────┼─────────────────────┤
│丁○○│應有部分六十分之一│柒佰伍拾元                                │
├───┼─────────┼─────────────────────┤
│丙○○│應有部分三分之一  │壹萬伍仟零陸元                            │
├───┼─────────┼─────────────────────┤
│子○○│應有部分十二分之一│仟柒佰伍拾陸元                          │
├───┼─────────┼─────────────────────┤
│癸○○│應有部分十二分之一│仟柒佰伍拾陸元                          │
├───┼─────────┼─────────────────────┤
│己○○│應有部分十二分之一│仟柒佰伍拾陸元                          │
├───┼─────────┼─────────────────────┤
│蘇黃杏│應有部分十二分之一│仟柒佰伍拾陸元                          │
│苑    │                  │                                          │
├───┼─────────┼─────────────────────┤
│壬○○│應有部分十五分之二│陸仟零貳元                                │
└───┴─────────┴─────────────────────┘
附表丙：
┌───┬─────────┬─────────────────────┐
│所有人│權利範圍          │請求金額（每月）（單位：新台幣）（計算方式│
│      │                  │：元以下四捨五入）                        │
├───┼─────────┼─────────────────────┤
│丑○○│應有部分十五分之一│仟零壹元                                │
├───┼─────────┼─────────────────────┤
│辛○○│應有部分十五分之一│仟零壹元                                │
├───┼─────────┼─────────────────────┤
│乙○○│應有部分六十分之一│柒佰伍拾元                                │
├───┼─────────┼─────────────────────┤
│庚○○│應有部分六十分之一│柒佰伍拾元                                │
├───┼─────────┼─────────────────────┤
│戊○○│應有部分六十分之一│柒佰伍拾元                                │
├───┼─────────┼─────────────────────┤
│丁○○│應有部分六十分之一│柒佰伍拾元                                │
├───┼─────────┼─────────────────────┤
│丙○○│應有部分三分之一  │壹萬伍仟零陸元                            │
├───┼─────────┼─────────────────────┤
│子○○│應有部分十二分之一│仟柒佰伍拾貳元                          │
├───┼─────────┼─────────────────────┤
│癸○○│應有部分十二分之一│仟柒佰伍拾貳元                          │
├───┼─────────┼─────────────────────┤
│己○○│應有部分十二分之一│仟柒佰伍拾貳元                          │
├───┼─────────┼─────────────────────┤
│蘇黃杏│應有部分十二分之一│仟柒佰伍拾貳元                          │
│苑    │                  │                                          │
├───┼─────────┼─────────────────────┤
│壬○○│應有部分十五分之二│陸仟零貳元                                │
└───┴─────────┴─────────────────────┘
